【裁判字號】    98,交聲,383
【裁判日期】    981130
【裁判案由】    違反道路交通管理處罰條例聲明異議
【裁判全文】
臺灣基隆地方法院交通事件裁定         98年度交聲字第383號
移送機關即
原處分機關  交通部公路總局臺北區監理所基隆監理站
異  議  人
即受處分人  甲○○（亦即名鏡企業有限公司負責人）
上列異議人因違反道路交通管理處罰條例案件，對於交通部公路
總局臺北區監理所基隆監理站中華民國98年10月29日所為之處分
（原處分案號：基監字第裁42-ZIC055370號）聲明異議，本院裁
定如下：
  主  文
異議駁回。
  理  由
一、原處分意旨略以：異議人即受處分人名鏡企業有限公司負責
    人甲○○（下稱異議人）於民國98年8月19日11時23分許，
    駕駛車牌號碼5853-GZ號自用小客車，在國道五號南向28.7
    公里處，因「限速80公里、經測時速98公里，超過規定最高
    時速18公里」違規，經內政部警政署國道公路警察局第九警
    察隊（下稱舉發單位）執勤員警製單逕行舉發，爰依道路交
    通管理處罰條例第33條第1項第1款、第63條第1項之規定，
    裁處異議人罰鍰新臺幣（下同）3, 000元，並記違規點數1
    點。
二、聲明異議意旨略以：當時異議人所駕駛車輛後方尚有另1部
    車同時入鏡，故雷射測速器測速時有可能受後車速度之影響
    ，舉發機關以科學方法陳述：「雷射測速係如光子一束束」
    、「又相互平行」，何來「單點」，已違背數學理論3點以
    上構成面之基礎，舉發機關應舉證提出，同一地點攝錄畫面
    一張，「十字絲」不在車輛面積上，其車速為零，以證明後
    方同時入鏡之車輛不會影響前車之車速，為此聲明異議云云
    。
三、按汽車行駛高速公路及快速公路，應依速限標誌指示，高速
    公路及快速公路交通管制規則第5條第1項前段定有明文。再
    汽車行駛於高速公路、快速公路或設站管制之道路，不遵使
    用限制、禁止、行車管制及管理事項之管制規則而有行車速
    度超過規定之最高速限或低於規定之最低速限者，處汽車駕
    駛人3,000元以上6,000元以下罰鍰；汽車駕駛人有上開情形
    ，除依原條款處罰外，並記違規點數1點，道路交通管理處
    罰條例第33條第1項第1款、第63條第1項第1款亦定有明文。
四、經查：
  (一)異議人駕駛上述車輛，於上開時間，行經國道五號南向28.7
    公里處，經警以雷射測速照相儀器測得之行車速度為時速98
    公里，而該處限速80公里，計超速18公里之事實，有原舉發
    單位即內政部警政署國道公路警察局公警局交字第ZIC05537
    0號舉發違反道路交通管理事件通知單影本1紙暨採證照片1
    幀在卷可稽，且本件員警所使用之雷射測距測速儀器（器號
    UX01 4005）業經經濟部標準檢驗局於98年5月21 日檢定合
    格（有效期限至99年5月31日），其合法性及適用性均合乎
    檢驗及使用規範，亦有內政部警政署國道公路警察局第九警
    察隊98年10月5日公警交字第0980971973號函暨函附經濟部
    標準檢驗局98年5月21日出具之雷射測速儀檢定合格證書1紙
    在卷可佐，是異議人於上開時間、上開路段超速行駛之違規
    事實，應堪認定。
  (二)異議人雖以前詞置辯，惟按取締交通違規旨在維護高速公路
    行車安全及要求用路人共同遵守行車秩序，此為交通警察之
    職責所在。而於取締違規超速時，所使用之雷射測速儀器係
    以雷射光束瞄準同時於車道行駛車輛中之單一目標車進行偵
    測，偵測時不受其他車道上行駛中之車輛干擾及當時道路車
    流量之影響；又雷射測速原理是以雷射光先後發射與接收後
    ，通過高速運算計算時間與距離，且雷射測速只能鎖定一個
    測速目標，確認違規車輛不會有錯誤，偵測時間僅需0.3 秒
    ，而且不需要校正可以連續記錄違規超速車輛照相。此外，
    雷射測速儀器在從國外進口至國內交通警察使用之前，在先
    進國家早已使用多年，此種雷射技術與概念，早在美國登陸
    月球時即使用為計算精密登陸距離，因此較簡單的交通違規
    雷射測速，其精確度更無庸置疑，如質疑雷射測速儀器不精
    確，顯然需有科學之根據而非僅憑臆測（參見臺灣高等法院
    法官施俊堯所著「警察雷射測速證據（上）」，日新半年刊
    第3期第35頁、第36頁，93年8月內政部警政署編印）。是依
    雷射測速之科學方式舉發交通違規，其檢測結果具有一定之
    公信效力，當可為舉發交通違規之直接、客觀證據，異議人
    未詳究雷射測速儀器之科學原理，亦未提出科學根據，徒以
    其個人主觀臆測之詞認上開測速儀器所測得之數據可能受後
    車影響云云，自難採信。
五、綜上所述，異議人所辯並不足採，其確有上開行車速度超過
    規定最高速限之違規行為，堪以認定。從而，原處分機關依
    前開條例第33條第1項第1款、第63條第1項第1款（裁決書漏
    引第1款）之規定，裁處異議人罰鍰3,000元，並記違規點數
    1點，核無違誤。本件異議為無理由，應予駁回。
據上論斷，應依道路交通案件處理辦法第19條，裁定如主文。
中    華    民    國    98    年    11    月    30    日
                    交通法庭法  官  王美婷
以上正本證明與原本無異。
對於本件裁定如有不服，應於收受送達後5 日內，向本院提出抗
告書狀，敘述抗告之理由，抗告於臺灣高等法院。
中    華    民    國    98    年    11    月    30    日
                            書記官  明祖斌


司法院資訊處製作；財團法人民間司法改革基金會備份。
